【裁判字號】    97,重上更(五),82
【裁判日期】    971208
【裁判案由】    偽造文書
【裁判全文】
臺灣高等法院花蓮分院刑事判決    97年度重上更(五)字第82號
上  訴  人  臺灣臺東地方法院檢察署檢察官
上  訴  人
即  被  告  甲○○
            丙○○
上列上訴人因偽造文書案件，不服中華民國88年12月14日臺灣臺
東地方法院88年度訴字第119號第一審判決（起訴案號：臺灣臺
東地方法院檢察署87年度偵字第2826號），提起上訴，判決後經
最高法院第5次發回更審，本院更為判決如下：
    主  文
原判決關於偽造文書部分撤銷。
甲○○、丙○○被訴背信、偽造文書部分均無罪。
    理  由
一、公訴意旨略以：被告甲○○於民國85年1月16日與被告丙○○共同基於為自己不法利益之犯意聯絡，被告丙○○利用受
    告訴人乙○○委託辦理新港區漁會貸款而取得郭秋林印鑑章
    、印鑑證明之機會，由被告丙○○違背其任務，盜用郭秋林
    及（甲○○之妻）林春秀之印鑑章，偽造郭秋林將臺東縣成
    功鎮○○段石傘小段第466、467、468、54-23地號等4筆土
    地售予林春秀之買賣契約書，並持以向台東縣成功地政事務
    所辦理上開土地之所有權移轉登記而行使之，使該地政事務
    所承辦公務員將此不實事項登載於其職務上所掌之土地登記
    簿上，足生損害於乙○○、郭秋林、林春秀及台東縣成功地
    政事務所對於地籍登記管理之正確性，因認被告甲○○、丙○○所為涉犯刑法第342條第1項之背信罪、同法第216、210
    條之行使偽造私文書罪及同法第214條之使公務員登載不實
    罪嫌云云。
二、按認定犯罪事實所憑之證據，其為訴訟上之證明，須於通常
    一般之人均不致於有所懷疑，而得確信其為真實之程度者，
    始得據之為有罪之認定，倘其證明尚未達到此一程度，而有
    合理性懷疑之存在時，即無從為有罪之認定。又告訴人之告
    訴，係以使被告受刑事訴追為目的，是其陳述是否與事實相
    符，仍應調查其他證據以資審認，倘其陳述尚有瑕疵，則在
    未究明前，自不得遽採為論罪科刑之根據，分別有最高法院
    76年台上字第4986號判例、52年台上字第1300號判例可資參
    照。
三、公訴人認被告2人涉有上開犯行，係以證人郭秋林證稱未同
    意將土地過戶於林春秀名下，且曾於84年12月6日以存證信
    函要求被告丙○○返還申請漁會貸款時所交付之所有權狀等
    物，以證明證人郭秋林證述實在，且被告2人均自承郭秋林
    、林春秀間並無真正之買賣契約，並告訴人乙○○、林春秀
    之證詞，及土地登記謄本、土地買賣所有權移轉契約書、丙○○所立切結書等為據。
四、被告辯解及本院認定之理由：
（一）訊據被告甲○○、丙○○均堅決否認上開犯行，被告甲○○辯稱：因告訴人乙○○原簽發用以向其買受上開土地所
      交付土地價款之支票一再退票，且避不見面，乃向土地所
      有權人郭秋林表示欲對伊及告訴人提出共同詐欺告訴，郭
      秋林因而同意將上開土地歸還，並在有關土地移轉登記文
      件上蓋章後，交由丙○○辦理登記，至卷附切結書上所載
      之印鑑章係屬誤載，伊並未持有郭秋林之印鑑章，且上開
      土地之移轉亦經由郭秋林同意所為，並無偽造文書、背信
      、使公務員登載不實之行為。被告丙○○則辯稱：伊並未
      持有郭秋林之印鑑章，上開土地辦理移轉登記時，伊確有
      打電話向郭秋林確認，而由甲○○交付已蓋妥郭秋林印鑑
      證明之同意書，係經郭秋林同意辦理過戶登記，至卷附切
      結書則係因告訴人乙○○一再騷擾，被告甲○○則一直未
      收到土地買賣價款，為逼使告訴人乙○○出面解決問題，
      而由被告甲○○要求書具，其內容因受伊習慣干擾而誤載
      「印鑑章」，並非表示郭秋林之印鑑章確在被告甲○○處
      ，伊等並無背信、偽造私文書及使公務員登載不實之犯行
      等語。
（二）經查：
  I、為釐清本案審理範圍及便於了解本件經過情形，茲將本件
      相關事件流程敘述如下（依時序排列如附件所載）─
    (1)被告甲○○與告訴人乙○○於83年3月19日簽立買賣契約
      書，約定告訴人乙○○以總價款新台幣（以下同）3, 200
      萬元買受被告甲○○所有之台東縣成功鎮○○段石傘小段
      第54-23、466、467、468、476地號等5筆私有土地（其中
      468、476地號原係登記為被告甲○○配偶林春秀所有，其
      餘3筆土地登記為甲○○所有，又476地號嗣後因分割增加
      476-1及476-2地號），另應協助告訴人辦理同小段764、7
      71、772、777、778、837、838、839、841、843、844、
      846地號等國有土地承租（參偵卷第91-94頁、原審卷第40
      -44頁買賣契約書），關於國有土地承租權部分，另簽訂
      讓渡契約書為憑（參偵卷第95-96頁）。
    (2)依上開買賣契約書之約定，買受人即告訴人乙○○應付款
      之日期如下（參偵卷第91頁）：
      簽約同時交定金50萬元。
      83年4月30日再交付300萬元。
      83年5月31日再交付300萬元。
      83年7月31日再交付250萬元。
      83年8月31日再交付300萬元。
      於私有農牧用地即成功鎮○○段石傘小段54-23、467、
        468號確定可辦理過戶移轉登記且完成移轉登記，並塗
        銷原賣方向銀行貸款後，付清尾款2,000萬元。
      告訴人張富貴並交付定金50萬元之支票1紙，及83年5月3
      日、83年6月3日到期，金額皆為300萬元之支票各1紙，予
      被告甲○○收受，此共計650萬元部分已兌現，惟83年7月
      31日應付之250萬元，告訴人僅支付200萬元予被告甲○○
      ，餘款50萬元及其餘後續應付之款項均未支付予上開土地
      出售人即被告甲○○。
    (3)被告甲○○於83年6月16日移轉上開476地號土地（於84年
      1月9日分割為476、476-1、476-2共3筆），再於84年6月8
      日移轉上開54-23、466、467、468地號土地至郭秋林名下
      ，全部買賣之土地均過戶完成。
    (4)告訴人以郭秋林為債務人，先於83年9月14日以上開476地
      號土地向台南區中小企業銀行設定本金最高限額800萬元
      之抵押貸款（偵卷第24、27、30頁土地登記簿）。再於84
      年10月9日以上開54-23、466、467、468地號土地向新港
      區漁會貸款600萬元，並由被告甲○○擔任連帶保證人（
      偵卷第11、15、20、36頁土地登記簿、原審卷第102頁擔
      保放款借據）。
    (5)告訴人依約本應於上開土地移轉登記後付清價款，惟僅支
      付簽約時之定金50萬元、83年5月3日支付第1期款300萬元
      、83年6月3日支付第2期款300萬元，共計650萬元，被告
      甲○○在未收到全部約定之共計1,200萬元過戶款之前提
      下，即將所有全部土地移轉予告訴人。而原約定應83年7
      月31日應給付之250萬元，告訴人僅匯款200萬元，尚有50
      萬元未付，83年8月31日之300萬元告訴人則未付，告訴人
      另開立84年6月25日，面額760萬元之支票做為清償，惟仍
      遭退票，隨後告訴人又改簽發84年12月28日，面額460萬
      元之支票，用以支付原約定應在83年8月31日以前給付完
      畢之過戶款（1,200萬元，尚不包括尾款2,000萬元），但
      仍遭退票（見偵卷第86-88、97頁，原審卷第33頁），尾
      款2,000萬元部分則未支付。前開台南區中小企業銀行抵
      押貸款亦因未按時繳納本息致遭債權人聲請查封（偵卷第
      23、26、29頁土地登記簿）。又新港區漁會貸款600萬元
      雖充作買賣價款轉入被告甲○○帳戶，然因告訴人第1個
      月即未繳付利息，致擔任連帶保證人之被告甲○○遭新港
      區漁會追討，而代償該筆貸款之本息200萬元（偵卷第98
      頁、原審卷第34頁催告書、偵卷第99頁放款利息收據）。
    (6)被告甲○○於85年1月8日委請律師發函催告告訴人應於7
      日內給付餘額2,350萬元（已收50萬元、300萬元、300萬
      元及200萬元，共計850萬元），否則將解除契約（偵卷第
      86頁、原審第167頁存證信函，新港區漁會貸款600萬元雖
      充作買賣價款之一部，然告訴人未曾繳付任何本息，而其
      後仍由被告甲○○代償本息，故未將此款列入受付之價款
      中），故告訴人實際並未支付尾款2,000萬元。
    (7)被告甲○○於85年1月16日委託被告丙○○，以買賣為登
      記原因，將上開54-23、466、467、468地號土地所有權自
      郭秋林移轉至林春秀名下，並於同年月18日辦理移轉登記
      完畢，上開476地號及因分割增加之476-1及476-2地號土
      地3筆則仍登記於郭秋林名下未予辦理過戶（偵卷第9、13
      、18頁土地登記簿、第65頁買賣所有權移轉契約書、第89
      -90頁土地所有權狀、原審卷第82-98頁土地所有權利移轉
      登記申請案卷）。
    (8)告訴人於85年4月20日發函通知被告2人出面處理私有土地
      過戶至林春秀名下之事。
    (9)告訴人於87年10月17日提起本件告訴，其中指訴被告甲○○誆稱擁有國有土地承租權涉嫌詐欺罪部分，業經判決無
      罪確定（原審判決無罪，經檢察官上訴後，本院以89年上
      訴字第33號駁回上訴而確定）。
    (10)故本案審理者，乃告訴人就前開私有地買賣之後，被告2
      人復將54-23、466、467、468地號等4筆土地由郭秋林名
      下移轉至林春秀名下所涉之背信、行使偽造私文書、使公
      務員業務登載不實罪嫌部分。
  II、以下分就背信、偽造私文書及使公務員登載不實罪論述：
  １、關於背信、偽造私文書部分：
    (1)本件認定被告2人涉犯上開犯行最主要之證據為告訴人乙○○之指述、證人郭秋林之證詞及被告丙○○書立之切結
      書。惟告訴人乙○○係系爭土地之真正買受人，而證人郭
      秋林除與告訴人乙○○為翁婿關係外，並為系爭土地買賣
      後之登記名義人即買受人，證人郭秋林並自承係人頭（見
      偵卷第102頁背面），實際上告訴人乙○○與證人郭秋林
      立場應係完全一致，且與本件利害關係密切，其2人之供
      述及證述核之常理應無可能對其自己不利，參以上開最高
      法院判例意旨所示，自需無瑕疵可指，方可採為證據。
    (2)告訴人乙○○之指述有瑕疵而不可採為認定被告2人不利
      之證據，理由詳述如下：
      告訴人乙○○於偵查之初原指稱：84年9月間將郭秋林
        印鑑章交給被告丙○○辦理漁會貸款，直到被告甲○○
        於領得漁會貸款後2、3個月才交還印鑑章（偵卷第110
        頁）；嗣於本院前審供稱：辦完漁會貸款對保後，將郭
        秋林之印鑑章交由甲○○帶走，以便其領取貸款（上訴
        卷第65頁）云云。其前後供述已不相符，且亦核與證人
        林明賢之證述不同，證人即本案新港區漁會貸款之承辦
        人林明賢於原審證稱：「授信約定書是郭秋林自己蓋章
        簽名，借據是告訴人乙○○簽名蓋章的；放款後錢是存
        在郭秋林戶頭，郭秋林開取款條將錢領出，取款條是當
        天簽約就蓋好了，錢就進入甲○○戶頭，授信約定書上
        印章是郭秋林拿出來蓋。…他們買賣土地有說錢要給甲○○，郭秋林住在嘉義比較遠，就一起寫取款條」等語
        （原審卷第132反面、133頁），於本院更一審亦證稱：
        「是甲○○帶乙○○來辦理貸款，因土地是郭秋林名義
        ，乙○○才帶我到郭秋林家辦理對保，對保時是郭秋林
        自己簽名蓋章，我還請他寫取款條，他也蓋章簽名，我
        有告訴他錢會存到那裡，他也知道簽名蓋章後就不必再
        用印鑑章，該印鑑章一直都是他在持有」等語（見本院
        更一審卷第33頁），而告訴人乙○○帶同他人一起至郭
        秋林住處辦理對保並蓋用印章部分業經乙○○及證人郭
        秋林證述在卷，核與證人林明賢之證述相同，則足以證
        明對保時係郭秋林自行蓋用印鑑章，且辦理貸款對保時
        ，即將貸款後所需之取款條亦於當時已事先蓋妥，以便
        所貸得之款項撥入郭秋林帳戶後可直接轉入告訴人事先
        同意之被告甲○○帳戶中，雙方可不需再遠至雲林縣元
        長鄉蓋用印鑑章以取款（證人林明賢雖誤認元長鄉在嘉
        義，然此應係因不熟悉地點位置所致，本院認並不影響
        其證詞之真實性），並非嗣後方蓋用，且被告2人並未
        持用系爭印鑑章，事後亦不需再使用郭秋林印鑑章以領
        取貸款等部分，顯與告訴人乙○○就印鑑章之交付、取
        款條之蓋用及使用印鑑章之指述不同，而證人林明賢與
        本件被告及告訴人均無特殊關係，亦不可能因其證詞而
        得任何利益，係與雙方均無利害關係之人，其證詞自無
        偏頗任何一方之可能，自堪信為實在。況對保之地點又
        係在郭秋林位於雲林縣元長鄉之住處，顯然證人林明賢
        就此特別之地點（指南部鄉下）及事項其記憶力較為深
        刻係符合常理，又證人林明賢證詞內容並無顯然之瑕疵
        ，故證人林明賢之證詞應可採信，告訴人乙○○之指述
        與事實不符。
      且證人林明賢係當時在場之人，其既未目擊郭秋林曾將
        印鑑章交出，故其證稱「該印鑑章一直都是在他（指郭
        秋林）持有，依我判斷印章應該在郭秋林手中」等語（
        見本院更一審卷第33頁），既係依其當場所見所聞而為
        證述，即郭秋林印鑑章一直在其手上等語堪信為實在，
        此部分亦與告訴人之指述不同，核以上開所述，當以證
        人林明賢之證詞可採，則告訴人乙○○之指述既有上揭
        瑕疵，顯與事實不符，自難採認作為不利被告2人之證
        據。
      又告訴人於偵查之初原稱84年9月間將郭秋林印鑑章交
        給被告丙○○辦理漁會貸款，直到被告甲○○於領得漁
        會貸款後2、3個月才交還印鑑章（偵卷第110頁）；於
        原審審理時則稱該印鑑章係被告丙○○寄還（原審卷第
        133頁）；惟於本院前審時先則改稱辦完漁會貸款對保
        後，因錢要撥到郭秋林帳戶，甲○○要領款，所以將郭
        秋林印鑑章交由被告甲○○帶走（本院上訴卷第65頁）
        ，其後並於本院前審供稱印鑑章係被告甲○○郵寄還給
        伊（本院上訴卷第65頁反面）等語。就系爭印鑑章交付
        何人及何方式取回等前後均不同，是告訴人之指述顯有
        瑕疵，不足為認定被告2人有取得系爭印鑑章之證明。
      再參以告訴人乙○○於本院前審證稱：系爭印鑑章係催
        討好幾次，過了幾個月後印鑑章郵寄給伊等語（見本院
        上訴審卷第65頁背面）。惟實際上告訴人以郭秋林名義
        發給被告丙○○之存證信函中並未曾提及「印鑑章」，
        僅有要求拿回所有權狀等書狀，此已與告訴人乙○○之
        證詞不同。且依告訴人所述，本件當時雙方爭議既深，
        若被告2人確持有郭秋林之印鑑章，而被告中若有任一
        人將之寄返告訴人，按之常理，縱被告2人事後拒不提
        出交郵寄之資料，以告訴人就所發存證信函等資料均保
        存完善之情形，實不可能未將該寄返印鑑章之資料妥善
        保存，而其既未與上開存證信函一併提出，且自提起
        本件告訴迄今，均未能提供系爭郭秋林印鑑章係被告中
        任一人寄回之文件資料以證明其指述屬實，其指稱系爭
        郭秋林印鑑章係事後被告等寄還之事實即難以採信。
      又參以告訴人為支付部分土地價款所簽發之台北區中小
        企業銀行嘉義分行面額760萬元之支票（支票號碼：910
        01號、發票日84年6月25日），因存款不足而退票，有
        前揭支票及退票理由單影本附卷可按（原審卷第33頁）
        ，且為告訴人所是認（本院上訴卷第82頁）。告訴人於
        退票後之84年9月27日再與被告甲○○達成協議，另行
        簽發中國信託商業銀行嘉義分行面額460萬元支票（支
        票號碼：0000000號、發票日84年12月28日。金額非760
        萬元係因其後以漁會所辦貸款中之300萬元支付部分價
        金，故其後所簽發支票金額為460萬元），並同意以辦
        理貸款之方式，交付300萬元予被告甲○○，亦有「協
        議書」1紙附卷可資佐證（原審卷第47頁），足見告訴
        人所稱伊財務沒有問題，係因為伊發現被告甲○○就國
        有土地部分並無承租權，乃故意讓支票退票一節，顯然
        不實。則告訴人之財務狀況既不佳，無法支付購買土地
        之全部價金，且綜合計算告訴人乙○○為購買土地約定
        應給付3,200萬元部分，迄今至多僅支付1,250萬元（50
        萬元＋300萬元＋300萬元＋200萬元＝850萬元，另收取
        漁會貸款600萬元，然其後被告甲○○曾繳納200萬元本
        息，且土地事後亦被拍賣，故至多再增列400萬元為已
        支付之土地價金），尚有將近2,000萬元之土地買賣價
        金未付，而被告甲○○已將契約所約定之土地全數移轉
        登記完畢，甚且其中該地段476地號（含其後分割增加
        之476 -1、476-2）土地仍登記在告訴人乙○○指定之
        郭秋林名下，並另辦理融資貸款，則核以告訴人所支付
        之土地價款，被告甲○○以餘款至少2千萬元未付要求
        證人郭秋林將系爭4筆土地登記返還於其妻林春秀名下
        ，尚不違常情。
      本件告訴人因存款不足退票前，其與被告甲○○約定買
        賣之土地均已移轉登記完畢（參附件之時間流程表），
        告訴人嗣後又稱54-23、466、467地號土地曾於83年7月
        22日遭人查封而暫不付款，更屬無稽，此參以附件之時
        間流程表即可知悉，上開土地早經撤銷查封，且其後亦
        已移轉登記完成，更足證告訴人乙○○之指述不實。
      綜上所述，本件告訴人所述既均有瑕疵可指，且不論於
        動機或犯意連絡上，均未能舉出證據證明被告2人有上
        開犯行，自難僅憑告訴人上開前後不同而有瑕疵之證詞
        為認定被告2人共犯公訴人所指犯行。
    (3)證人郭秋林之證詞亦有瑕疵而不可採為認定被告2人有罪
      證據，理由詳述如下：
      證人郭秋林於偵查中證稱伊係人頭，系爭土地如何變成
        林春秀名下需問其女婿（即告訴人乙○○），且被告2
        人並未找伊，伊亦未交付何物品予被告2人，係其女婿
        帶被告等人至其住處說要辦貸款，伊將印章交給告訴人
        乙○○，且未希望亦不知上開土地過戶予林春秀等語（
        見偵卷第102頁背面、第103頁）。於本院前審則證稱：
        印鑑章伊在家（雲林縣元長鄉）交予乙○○，何時還則
        不記得，係乙○○交還，且對保時我蓋章的，印鑑章在
        我手上，我只記得這樣，其他都不記等語（見本院上訴
        卷第65頁背面、第66頁）。於本院更一審則證稱：辦理
        貸款的章是我自己蓋的，因我是人頭，只要是乙○○帶
        來的人我都會蓋章等語（見本院更一審卷第33頁）。其
        證述用印經過核與證人林明賢之證詞相符，亦足以證明
        證人林明賢之證述屬實。
      且依證人郭秋林上開證詞，僅足以證明印鑑章係交予告
        訴人乙○○，並係由乙○○返還郭秋林，不足以證明被
        告2人曾取得或保有系爭印鑑章之事實。至雖證人郭秋
        林於距事發後13年於本院前審（更四審）作證時，就當
        時印鑑章交予何人及有無蓋章等等均答稱不記得，並稱
        應以其先前（即偵查及原法院前審）之證述為準，印鑑
        章現確實在其手上等語（見本院更四審卷第58-60頁）
        ，皆僅足以證明系爭印鑑章確係在證人郭秋林持有中，
        而不足以證明被告2人曾持有系爭印鑑章並蓋用之事實
        。
      再依證人郭秋林於本院前次傳訊時證稱：被告等與乙○○於辦完貸款對保手續後將其印鑑章拿走等語（見本院
        更四審卷第58、60頁），惟該證詞顯係不實，此得自其
        後經被告丙○○辯稱伊並未參與對保，且從未到過證人
        郭秋林住處等語後，再經詢問證人郭秋林，始改證稱應
        以被告丙○○之供述為真實等語（見更四審卷第61、62
        頁），足以證明證人郭秋林之證述不實。且於此亦對證
        人郭秋林先前證述其未同意移轉土地登記之內容足以產
        生質疑，證人郭秋林雖證稱是否同意部分以原證述為準
        ，惟若證人郭秋林就系爭貸款事項已記憶不清，何可能
        記得事後同意辦理土地移轉登記及蓋用印章與否之事？
        且辦理貸款與土地移轉登記均係一般人生中之大事，就
        系爭關鍵之人、事、物等理應印象深刻，不致先後為不
        同之證述，然證人郭秋林就此部分則如前所述，先後證
        述不同，顯然證人郭秋林就是否同意辦理移轉登記及自
        行蓋用印章之證詞應有瑕疵而不可採信。
      至雖因事隔10多年，以其民國31年出生之年齡，於本院
        更四審證稱不記得細節等情固不違常理，然依前開證人
        郭秋林先後不同之證詞，尚不足以認定被告2人確曾持
        有其印鑑章，而印鑑章既自辦理貸款後未有證據證明曾
        交付被告2人，被告2人亦與證人郭秋林非親非故，互不
        往來，自無機會於事後取得系爭印鑑章，且證人郭秋林
        亦證稱至今印鑑章既仍在其持有中，當足以推論系爭土
        地移轉登記上所蓋用之郭秋林印鑑章應係得證人郭秋林
        同意而蓋用並辦理登記。
      至或有質疑證人郭秋林若同意被告等將系爭土地所有權
        返還登記予甲○○或其所指定之人，何以於檢察官偵訊
        時卻否認其事？就此部分之疑點，參以證人郭秋林係本
        件利害關係人，且其於偵查中並未曾具結作證（見偵卷
        第102頁以下），既未曾以具結擔保其於偵查中證詞之
        真實性，其證詞即難採信，即證人郭秋林於偵查中之證
        詞既未經具結，參以刑事訴訟法第158條之3之規定，不
        得作為證據甚為明確。
      即令不採上開修正後就證人未具結之證詞不得作為證據
        之規定，參以上開所述，證人郭秋林係本件系爭土地之
        原登記名義人，其就土地之移轉登記係有利害關係之人
        ，且依登記外觀上而言，其係有權處分之人，其於同意
        後為其利益翻異前詞而否認曾為之同意之可能性實際係
        存在，故其證詞是否可採自應參以其他事項以為判斷。
        而其於偵查中未經具結之證詞，與本院前審經具結後（
        見本院上訴審卷第68頁），明確證述其印鑑章係在家中
        交予乙○○，並由乙○○交還，且對保時係其蓋章，印
        鑑章在其手上，惟對其餘事情則均諉稱不記得等語，顯
        然於本院前審作證時因偽證罪處罰之規範使其不至於為
        不實之證述，當以其時之證詞可採信。而依其於上開本
        院前審之證詞，自不足為被告2人未經其同意蓋用印鑑
        章並辦理土地移轉登記及取得印鑑章之證明。
      且參以84年11月4日之授信約定書、84年11月14日之擔
        保放款借據、新港區漁會活期存款取款憑條、新港區漁
        會支出傳票（見原審卷第102、103、135、136頁），經
        核上開授信約定書、擔保放款借據及取款憑條上之印文
        ，與臺東縣成功鎮戶政事務所核發予郭秋林之印鑑證明
        上留存之印文相符（原審卷第91頁）。此亦核與證人林
        明賢於84年11 月4日至證人郭秋林家中對保時，係由證
        人郭秋林持自己保管之印鑑在授信約定書及取款憑條上
        蓋章，並由告訴人乙○○持證人郭秋林之印鑑章預蓋於
        擔保放款借據上，俾使同年月14日放款之600萬元貸款
        得由證人郭秋林之帳戶領出轉至被告甲○○戶頭等情，
        已無疑問，加上新港區漁會抵押權設定及本件貸款所需
        之印鑑證明，已分別在對保前之84年10月11日、19日均
        已辦理完畢，有土地登記簿謄本、委託書、印鑑證明附
        卷可證（偵卷第11、15、20、36 頁、原審卷第72、91
        頁），告訴人與證人郭秋林應已清楚明白被告2人無再
        使用郭秋林印鑑章之必要，亦斷無將證人郭秋林印鑑章
        再交予被告甲○○或丙○○保管之理，況依證人郭秋林
        上開證述，亦足以認定其並未將印鑑章交予被告2人，
        至其交予告訴人乙○○之時間及目的，則係其2人間之
        關係，自不能以此推論其印鑑章事後曾交至被告2人處
        甚明。
      又本件事發距今已隔13年多，加以證人郭秋林係民國31
        年出生之人，並已作證多次，於89年3月27日本院訊問
        時及其於本院前審（更四審）時均已無法就當時情形加
        以證述，不論係故意或確因時間、年齡等影響致無從記
        憶，顯然縱再傳訊，亦無法詳加究詰當時之確實情形，
        故本院認應以證人於本院歷次證述之內容為據，毋需再
        行傳訊，併予敘明。
      本件告訴人於前揭760萬元支票退票後，與被告甲○○
        達成協議，再另行簽發之460萬元支票（發票日為84年
        12 月28日）經被告甲○○提示不獲支付，亦有退票理
        由單附卷可資佐證（原審卷第33頁），告訴人以3,200
        萬元之代價向被告甲○○購買上開所述土地後，被告甲○○既已將全部土地所有權移轉登記完畢，告訴人所簽
        發之支票卻一再退票，經催告後亦未獲給付，依一般經
        驗法則，確易使人產生詐欺犯罪之聯想。且被告甲○○
        未辦理移轉登記之476（另分割增476-1及476-2）地號
        土地，其上已經告訴人自行向台南區中小企業銀行辦理
        最高限額抵押800萬元之抵押權，亦有土地登記簿謄本
        之記載可稽（偵查卷第24、27、31頁），在告訴人支付
        之價款中，尚有一筆以54-23、466、467、468地號土地
        向新港區漁會貸款所得600萬元未繳付任何本息，其餘
        價款亦均未能依約給付之情況下，則郭秋林既為上開土
        地之登記名義人，且取得土地後未付款之事實甚為明確
        ，故於被告甲○○告知上開情形後，其為避免訟累，同
        意留下該筆價值達800萬元以上之476號及分割增加之47
        6-1、476-2地號土地3筆，而將其餘土地返還被告甲○○，核與常情不悖，故證人郭秋林事後證稱被告甲○○
        未告知或經其同意等語，顯係不實。
      被告甲○○辯稱伊於告訴人所簽發之前揭支票一再退票
        且後，遍尋告訴人無著，乃向土地所有權人郭秋林表示
        欲對告訴人及郭秋林提出共同詐欺告訴，而郭秋林於本
        件土地買賣中非僅單純之人頭，其與告訴人為岳婿之關
        係，故同意部分土地過戶回被告甲○○名下（被告甲○○非自耕農，依當時土地登記規則無法登記為所有權人
        ，故指定登記為其妻林春秀），欲待告訴人給付全部買
        賣價款後，再將土地移轉回告訴人之詞，參以上開所述
        告訴人付款情形，即非不可採信。又郭秋林之印鑑章從
        辦妥漁會貸款手續後，並未由甲○○或丙○○持有，已
        如上述，而土地登記申請書及買賣所有權移轉契約書上
        所蓋之印章為郭秋林之印鑑章一節，告訴人及郭秋林亦
        均不爭執。雖如前所述，證人郭秋林於本院更四審作證
        時，對於其印章於完成漁會貸款之對保手續後是否交予
        他人或自己保管，被告甲○○有無提起告訴人積欠土地
        價款事，甲○○是否因此到過證人家中，有無接過被告
        丙○○求證之電話，買賣所有權移轉契約書上之出賣人
        印章是否由其本人親蓋等問題，均證稱不記得了，泛稱
        要以先前證述內容為準，而迴避此些關鍵問題，以證人
        郭秋林與告訴人之岳婿關係，及歷次證述內容觀之，其
        證詞不利於被告2人部分尚難證明為實在，且若被告甲○○辦理土地所有權移轉登記未經郭秋林之同意，告訴
        人在知悉上開土地已自郭秋林移轉至林春秀名下，並曾
        於85年4月20日以郭秋林之名發函催告被告等出面協調
        私將土地過戶至林春秀乙事未果後，豈會延至87年10月
        17 日始提出本件告訴。是告訴人指述被告2人利用保管
        印鑑機會盜蓋於土地登記申請書及買賣所有權移轉契約
        書，舉證尚有未足，自難採信。而郭秋林既同意過戶及
        在土地登記申請書等文件上蓋章，則被告丙○○持其辦
        理抵押權登記時保管之所有權狀向成功地政事務所辦理
        過戶登記，均仍在郭秋林同意授權之範圍內，難認被告
        2 人有何偽造私文書或背信罪嫌。
    (4)卷附被告丙○○書立之切結書亦不足為認定系爭印鑑章係
      在被告甲○○處之證明，理由如下：
      告訴人嗣後雖執被告丙○○於84年12月8日擬具，並經
        被告甲○○簽名蓋章確認之切結書記載內容謂：「…另
        四筆土地所有權狀連同郭秋林之『印鑑章』已於設定登
        記完畢後，交由委託人之一甲○○先生受領」（偵卷第
        63頁、本院上訴卷第77頁），雖有記載「印鑑章」之詞
        ，告訴人並依此指訴被告丙○○於辦理土地抵押權設定
        登記及漁會貸款等手續後，未將郭秋林之土地所有權狀
        、印鑑證明及印鑑章等物交還予伊或郭秋林，嗣後乃盜
        用郭秋林之印鑑章偽造土地買賣契約書云云。惟上開切
        結書之主要目的係告知告訴人，被告丙○○並未持有任
        何告訴人之物品，此自上開切結書內容即可得悉。且告
        訴人於先前對被告2人所發之存證信函中亦從未提過索
        討之物包括「印鑑章」，此參以告訴人於84年12月6日
        以郭秋林名義對被告丙○○所寄發之存證信函內，僅催
        促被告丙○○應寄還上開土地之所有權狀，並未要求返
        還印鑑章，有該存證信函影本附卷可稽（偵卷第62頁、
        本院上訴卷第69頁），甚且告訴人於收到前揭丙○○所
        立之切結書時，仍於84年12月21日寄發「依土地代書法
        規定土地代書受理所有權人委託辦理案件同時所有權人
        所交給所有權狀『等書類』，經辦理完畢時，應將當事
        人所交給所有權狀等書類直接交還當事人簽收始為完成
        程序之責任，似非可任意將當事人所交給之所有權狀等
        書類交給他人層轉，是請台端於接到本信函3日內速將
        該『所有權狀』取回擲交敝人收執，至於該所有權狀未
        收執期間內，如有…」等內容之存證信函（本院上訴卷
        第70頁），仍未提及印鑑章交還一事，則若上開切結書
        之內容係屬實在，且告訴人當時已明確知悉印鑑章係在
        被告甲○○處，核之常理豈可能未明白表示催討該項物
        件，而僅含糊籠統要求返還「所有權狀等『書類』」？
        顯然當時告訴人、被告2人間就「印鑑章」此物件在何
        處並無任何爭執，故而縱切結書上有此記載，告訴人所
        發之函文中亦均略去不提，依此得以推論被告丙○○辯
        稱其當時係誤載之詞，符合常理，應堪採信。
      又雖然上開第2封存證信函談及所有權狀「等書類」，
        然此僅係告訴人對土地代書法所定土地代書義務之解釋
        ，「等書類」並非該存證信函之重點，其結論仍僅在要
        求被告丙○○交還所有權狀，明顯並不包含「印鑑章」
        之物件，再參以印鑑章對郭秋林甚或告訴人而言均係何
        等重要之物，苟被告甲○○確有於辦理貸款對保手續後
        帶走郭秋林印鑑章，其後並使用且遲不歸還之情事，依
        一般經驗法則及告訴人乙○○係土地仲介業經營者之經
        驗，告訴人絕無可能在存證信函中對此未置一詞，則本
        件告訴人既於上開信函中完全未提及返還「印鑑章」之
        事，足以表示被告2人應未曾取得系爭印鑑章，則被告2
        人辯稱切結書中「印鑑章」係贅語（誤載）之詞，即符
        常理，足以採信。
      況被告丙○○於偵查之初即供述僅保管權狀，另印鑑證
        明、印鑑章在辦妥漁會貸款後即交還告訴人（偵卷第75
        頁、原審第115頁反面），關於前揭切結書內容可疑之
        處，則供稱：我習慣將土地所有權狀及印鑑章寫在一起
        ，我是將權狀交給甲○○，而甲○○說乙○○避不見面
        ，他要去找他談價金的問題，所以甲○○才要我寫這份
        切結書，要乙○○有事去找他等語（見本院上訴卷第67
        頁、更一卷第32頁、附民更四字第1號卷97年1月16日準
        備程序筆錄）；被告甲○○亦供稱：因為土地過戶好之
        後，乙○○就避不見面，我要丙○○寫這份切結書，好
        讓乙○○來找我，當時我是有看過切結書的內容，但是
        沒有注意到印鑑章交給我的內容，我就簽名，有關土地
        移轉登記文件上之印鑑是郭秋林蓋好後，我再拿給丙○○去辦理登記等語。此雖不足以完全證明被告丙○○關
        於印鑑章交還之記載確係誤繕之情，然以被告丙○○係
        從事代書業務，職務上不免將登記所需之文件內容連結
        而有誤記或誤繕之可能，加以被告甲○○本無需於切結
        書簽名確認卻願為之，所辯欲促使告訴人出面協調價金
        給付事，並未留意切結書內關於印鑑章交還之記載，尚
        非無稽，故告訴人僅以此切結書指稱被告2人於辦理漁
        會貸款後仍持有郭秋林印鑑，證明尚有未足。
      至所謂「切結」，固含有「宣誓」或「證明」等相類之
        意涵，故一般人書寫「切結書」之作用，雖有宣誓對該
        切結書所表示之事項負責或證明其為真實之意思。而被
        告丙○○既係從事土地代書業務之專業代書，其為釐清
        業務上保管當事人所有印鑑資料之責任而書寫上述「切
        結書」，其對於該切結書所記載之內容，理應慎重斟酌
        。惟既係屬人所為之事，則錯誤自在所難免，故被告丙○○辯稱其係誤書「印鑑章」部分，仍有發生之可能。
        而本件如上開所述，告訴人乙○○及證人郭秋林之證述
        均不可採，且被告丙○○既與上開買賣糾紛無關，並無
        犯罪之動機，亦無其他事證足以證明被告丙○○有偽造
        移轉登記文件之必要，自難僅憑上開可能記載錯誤之切
        結書即推認被告丙○○所書必定屬實，亦難因此認不需
        簽名蓋章之被告甲○○於切結書上之簽名蓋章即表示確
        有其事。
      依上開被告丙○○所立之切結書之記載，固係由被告丙○○書寫，被告甲○○蓋章，然此乃因告訴人不斷以郭
        秋林名義向丙○○要所有權狀，但不支付代書費用，且
        丙○○處並無權狀，乃求問被告甲○○，甲○○告知請
        其隨便寫下切結書，讓告訴人直接來找被告甲○○，避
        免丙○○不斷受騷擾而書立，此參以被告丙○○於本院
        供稱「我沒有未經同意而擅自使用郭秋林之印鑑章，切
        結書上面是我很大的疏失，因為當時我不勝其擾，甲○○要我把所有的責任都推到他身上，說所有的證件都在
        他那邊，所以我當時誤以為說連印鑑章都在甲○○那裡
        ，所以才寫了，甲○○當時也是一邊跟我說話，沒有詳
        細注意看我的內容寫什麼就簽了名，他當時只是希望乙○○能夠出面跟他談，因為當時時間都非常短暫，乙○○之前在跟我催討的存證信函裡面完全沒有提到印鑑章
        ，以他的專業知識，印鑑章這麼重要的東西他不可能不
        跟我催討，而且在這麼多的存證信函裡面完全沒有提到
        印鑑章，我就是因為被他這麼催討，所以我才會寫那樣
        的切結書，85年1月8日甲○○又給乙○○存證信函，希
        望乙○○於七日內給付尾款，否則就要解約，他來找我
        ，我跟他講沒有印鑑章是不行的，所以甲○○才會去找
        郭秋林蓋章，當時我是準備好申請空白的資料，在需要
        蓋郭秋林印鑑章的地方圈起來，用鉛筆作註記，請甲○○拿去給雲林縣元長鄉讓郭秋林蓋章，他拿回來給我的
        時候就已經是蓋好的，我還在事務所打電話向郭秋林確
        認，我才依照他們的意思把那幾筆土地移轉到林春秀名
        下。」（見本院97年10月21日準備程序筆錄），參以被
        告丙○○上開供述內容確符常理，故其辯稱切結書上所
        載該部分係誤載之詞，即足以採信。則尚難以上開誤載
        之切結書內容即推斷在上曾簽名之被告甲○○亦同意該
        部分就「印鑑章」之記載，從而亦無法依此推認被告甲○○確曾於該時持有郭秋林之印鑑章，事後並持以辦理
        土地移轉登記。
    (5)至證人郭秋林雖於偵查中否認同意將系爭4筆土地登記還
      被告甲○○，雖證稱：伊不知土地過戶登記予林春秀之事
      等語（見偵查卷第103頁），於本院上更一審亦證稱：伊
      只是人頭而已等語（見上更一審卷第33頁）。惟其證詞不
      可採信業據本院論述於上，況告訴人乙○○尚未依約付清
      全部土地價款前即已取得全部土地所有權，尚有尾款2,00
      0萬部分分文未付，而被告甲○○以告訴人乙○○拒不付
      購買土地之餘款，而證人郭秋林係土地之登記名義人，欲
      對之提起「共同」詐欺之告訴，係符合常理。
    (6)告訴人乙○○就3,200萬元之土地原僅支付850萬元，且雖
      向漁會貸得600萬元，惟既未依約向該漁會繳納本息，實
      際該本息係由被告甲○○繳納（連帶保證人，故亦經追討
      ，且有被告甲○○所提繳納證明附卷可參，見偵卷第98頁
      ，被告甲○○並非無關係之人）200萬元，故事實上被告
      甲○○並未得到該600萬元，且該項貸款及利息之債務又
      因告訴人不繳納（乙○○為實際貸款人，郭秋林為名義上
      貸款人）嗣後經拍賣，且由乙○○以其胞妹張瑛真之名義
      標得（見本院更四審卷第65、66頁），顯然證人郭秋林應
      允將上述提供抵押貸款之4筆土地登記返還予被告甲○○
      或其所指定之人，應符合常理，參以乙○○實際未付系爭
      土地價款之情形，系爭土地之移轉對實際買受土地而未付
      款之乙○○及借名登記之郭秋林均無任何不利，故被告甲○○既已係向證人郭秋林表示欲對伊及乙○○提出「共同
      」詐欺之告訴，則郭秋林為避免訟累而同意將系爭登記於
      其名下之土地返還登記予被告甲○○，並無任何不符常理
      之處。證人郭秋林就本件土地買賣僅係受乙○○委託擔任
      上述土地買賣過戶登記名義之人頭，並非真正買賣土地之
      當事人，系爭土地登記何人名下與其並無關係，惟若被告
      甲○○欲對之提出共同詐欺告訴，則對其有利害關係，常
      人當會因而同意移轉登記，故被告甲○○辯稱因告以上開
      事項，故郭秋林同意而自行蓋章、移轉登記等語堪信為實
      在。且告訴人因未能給付各期價金，由原來移轉予告訴人
      名下之466、467、468、54-23四筆土地中另向臺東縣新港
      區漁會貸款600萬元，以此600萬元做為買賣價金之一部分
      ，被告甲○○既已出售系爭土地，原不需理會該事，竟仍
      擔任該貸款之連帶保證人，至告訴人於貸得600萬元後，
      第一個月即未能繳付本金、利息，使得漁會向被告甲○○
      追償，前後共代付200萬元之本金、利息（偵卷第98頁）
      。
      上開土地嗣後因被告甲○○亦未能繳付本息，最後經拍賣
      （臺灣臺東地方法院92執地字894號）拍賣完成，該買受
      人係告訴人之人頭即其妹妹（見本院更四審），此可由92
      年12月15日臺東地方法院東院瑜92執894字第60490號通知
      書可證，故告訴人實際上以650萬元買得3,200萬元之所有
      土地，且用以融資800萬元後，尚賺得150萬元，再以低價
      拍賣買得系爭土地。再參以被告丙○○僅係受雙方委託辦
      理土地買賣移轉登記之人，其原與告訴人及被告甲○○均
      無特殊利害關係，按之常理，當不可能自陷於不利而收受
      無需再使用印鑑章以負保管責任，且更無任何證據證明其
      與被告甲○○間有何犯意連絡及行為分擔，且亦無偽造文
      書之動機，故被告丙○○之辯解應可採信。
    (7)另被告甲○○於偵查中陳稱：「（後來你們怎麼又有那些
      東西辦過戶？）乙○○又把權狀、印章、印鑑證明交給丙○○辦漁會貸款」、「（為何你可以拿到印章與權狀來過
      戶給林春秀？）我追問丙○○，她說印章與權狀在她那裡
      ，我就去找郭秋林」等語（見偵查卷第74頁正、反面）。
      丙○○於偵查中陳稱：「（為何能拿到郭秋林印鑑及權狀
      ？）權狀本來在我那裡，印鑑證明及印鑑章向郭秋林拿的
      」等語（見偵查卷第75頁）。嗣於第一審亦陳稱：「辦貸
      款是郭秋林拿他印章叫我去請領印鑑證明」等語（見一審
      卷第115頁）。此部分業經本院於更三審判決（本院95年
      度重上更(三)字第71號判決理由欄三、（一）、4項下，即
      該判決第7頁第20行以下）明確記載，經本院重聽錄音帶
      結果，被告丙○○係供稱「印鑑證明」並非印章，亦有本
      院更三審勘驗筆錄附卷可稽（該卷第26-36頁），且被告
      丙○○於本院亦明確供稱其於原審（原審卷115頁）所說
      辦貸款是郭秋林拿印章去請領印鑑證明部分，係講錯，應
      是乙○○，因當時郭秋林並未出現，而伊認乙○○與郭秋
      林是同一邊的，才會講郭秋林，實際上是指乙○○，當時
      辦完後就將印鑑章交還給乙○○，否則在放款對保時，漁
      會放款人（即林明賢）亦不需要到元長再找郭秋林對保等
      語（見本院97年10月21日準備程序筆錄）。至被告丙○○
      於偵查中說權狀本來在其處，印鑑及印鑑章是向郭秋林拿
      的，係因當時要辦理貸款，故乙○○將郭秋林的印鑑拿給
      伊去辦理印鑑證明，再加上原本辦理買賣時權狀即先放在
      其處，故當時伊同時有印鑑章及權狀，惟申請完印鑑證明
      當天回到漁會，漁會說不用印鑑章，只需要印鑑證明，故
      伊即將印鑑章還給乙○○，印鑑證明則交給漁會，且印鑑
      章一直在乙○○處等語（同上開筆錄），其供述並無不實
      之處。故上開所述被告等供述部分當係屬誤認，被告丙○○及甲○○均未為上開不利於己之供述，僅係筆錄誤載，
      自無上開被告2人此部分供述屬實之認定。
    (8)本件如上開所述，系爭土地既已登記為郭秋林所有，郭秋
      林自有處分之權限，而如上開所述，實難認本件登記所有
      權人即郭秋林未同意上開移轉登記，則本件被告甲○○既
      已得郭秋林之同意，自毋庸得告訴人乙○○同意，故並無
      偽造文書之行為。至告訴人乙○○與證人郭秋林間，登記
      名義人郭秋林是否得實際買受人之乙○○同意而移轉上開
      土地，則當係其2人間內部之關係，與被告甲○○已得郭
      秋林同意而為登記之事實並不生影響。
    (9)又被告2人雖均自承郭秋林、林春秀間並無真正之買賣契
      約，惟其辯稱移轉登記之理由係因告訴人乙○○實際未付
      清買賣價金，故將買賣契約中之一部分土地登記予原所有
      人即被告甲○○之妻林春秀（因被告甲○○非自耕農，依
      當時規定，不得登記，見偵卷第73頁背面）等語，參以告
      訴人乙○○於系爭買賣契約所定之付款日期，確有未依約
      定給付尾款2,000萬元價金之情形，有被告甲○○所提付
      款資料及退票理由單等在卷可稽，告訴人乙○○就未給付
      全部款項部分亦供述在卷，故被告甲○○等人此部分辯解
      堪信為實在，檢察官上訴對背信部分仍執陳詞指摘原審認
      定事實不當，並不足取，應予駁回。
  ２、使公務員登載不實罪部分：
    被告甲○○與告訴人間就前揭土地買賣契約成立後，因告
      訴人未依約支付價款，經土地登記名義人即郭秋林同意返
      還土地，已如前述，則郭秋林同意返還土地，在法律性質
      上應屬於代理告訴人乙○○解除買賣契約，依花蓮地政事
      務所函，不動產移轉登記，雙方因故解除契約，仍應循買
      賣、贈與、調（和）解或法院判決等法律途徑解決，辦理
      所有權移轉登記之意旨（本院上更(一)卷第69頁），雙方既
      因買賣糾紛而解除契約，為回復原狀，由被告甲○○事先
      經林春秀同意而以「買賣」方式將土地逕行移轉登記予其
      妻林春秀名下，基本上仍不失為前揭買賣行為之延續，是
      被告甲○○及丙○○以買賣為原因，申請地政機關將前揭
      4筆土地移轉登記予林春秀尚無不法，承辦公務員於土地
      登記簿謄本登記原因欄登載為「買賣」已難認有何不實，
      亦難認被告有使公務員登載不實之故意，自不能依刑法第
      214條使公務員登載不實罪論罪科刑。
    被告甲○○以林春秀之名義辦理所有權移轉登記，係經林
      春秀之同意，已經林春秀在原審及本院前審到庭明確證述
      不虛（原審卷第164頁、本院上更(一)卷第33頁），而郭秋
      林確未與林春秀有何買賣土地關係，就林春秀而言，其從
      頭到尾只知「乙○○」，故檢察官偵查中問及有無與「郭
      秋林」有土地買賣，其回答沒有買賣土地，並無不實之處
      。至於甲○○如何將土地過戶回來，因係全權委由甲○○
      處理，僅知買方未付清價款要將土地過戶回來，但甲○○
      是用何「方式」過戶回來，則既已全權委任甲○○處理，
      其有所不知，要無影響其事先同意之權。此由林春秀於本
      院前審證稱：「當時我的意思是我有同意甲○○將土地過
      戶給我，至於是用買賣或其他的名義，我不知道」（本院
      上更(一)卷第33頁）。足證其於偵查中所證：其與郭秋林間
      並無土地買賣之事實，亦不知甲○○以何種方法將土地過
      戶在其名下等語（偵查卷第125頁），應屬詞不達意表達
      不當所致。故被告甲○○以其妻林春秀之名義辦理所有權
      移轉登記，對林春秀亦無任何損害之可言，則公訴意旨指
      被告等盜用林春秀之印章偽造買賣契約乙節，即嫌無據。
（三）綜上所述，告訴人與被告甲○○間有嚴重之土地買賣價款
      糾紛，雙方嫌隙既深，告訴人指訴之情節及證人郭秋林之
      證述又均有瑕疵可指，告訴人欲假藉刑事手段解決其與被
      告甲○○間買賣糾葛之可能性不能完全排除。況參以上開
      所述，亦無證據足以認定被告2人間有何共同犯意連絡，
      及偽造文書等犯行之犯罪動機，本件顯然未至通常一般人
      無可懷疑之程度，揆諸前揭判例之說明，本院自不得就前
      揭公訴意旨所指被告2人盜用郭秋林印鑑偽造私文書並加
      以行使及背信部分為有罪之認定。原審失察，就前揭盜用
      郭秋林印鑑偽造私文書及使公務員登載不實部分，對被告
      甲○○、丙○○遽予論罪科刑，尚有未洽。被告甲○○、
      丙○○提起上訴，否認犯罪，為有理由，自應由本院撤銷
      原判決，另為無罪之諭知。
據上論斷，應依刑事訴訟法第368條、第369條第1項前段、第364
條、第301條第1項前段，判決如主文。
本案經檢察官丁○○到庭執行職務。
中    華    民    國    97    年     12    月    8     日
                  審判長法  官   何方興
                        法  官   林德盛
                        法  官   王紋瑩
以上正本證明與原本無異。
如不服本判決，應於判決送達後10日內，向本院提出上訴狀。其
未敘述理由者，並應於提出上訴狀後10日內本院補提理由狀（均
須按他造當事人之人數附繕本）「切勿逕送上級法院」。
                        書記官   楊明靜
中    華    民    國    97    年    12    月    8      日
附件：事件時間流程
┌────┬───────────────────────┐
│時    間│事                                  件        │
├────┼───────────────────────┤
│83.03.19│土地買賣契約成立（54-23、466、467、468、476地 │
│        │號，共5筆土地），總價3,200萬元，另簽訂讓渡契約│
│        │書（國有地承租部分，此部分約定補償費為零元）。│
│        │並交付訂金支票50萬元（已兌現）。              │
├────┼───────────────────────┤
│83.05.03│乙○○交付作為第一期土地買賣款之300萬元支票兌 │
│        │現。                                          │
├────┼───────────────────────┤
│83.06.03│乙○○交付作為第二期土地買賣款之300萬元支票兌 │
│        │現。                                          │
├────┼───────────────────────┤
│83.06.16│移轉476地號至郭秋林名下。                     │
├────┼───────────────────────┤
│83.07.22│54-23、466、467地號遭李俊民查封。             │
├────┼───────────────────────┤
│83.07.31│乙○○應支付第三期土地買賣款250萬元部分，僅匯 │
│        │款200萬，尚有50萬未付。                       │
├────┼───────────────────────┤
│83.09.14│郭秋林以476地號向台南區中小企銀貸款           │
├────┼───────────────────────┤
│83.12.21│54-23、466、467地號撤銷查封。                 │
├────┼───────────────────────┤
│84.01.09│476地號分割為476、476-1、476-2三筆地。        │
├────┼───────────────────────┤
│84.06.08│乙○○移轉54-23、466、467、468地號至郭秋林名下│
│        │。乙○○開立760萬元支票。                     │
├────┼───────────────────────┤
│84.06.25│乙○○所開立的760萬元支票因存款不足而遭退票。 │
├────┼───────────────────────┤
│84.09.27│簽定協議書，交付760萬元（乙○○開立84.12.28之 │
│        │460萬元支票、餘額300萬元待甲方辦理台東區成功漁│
│        │農貸款後辦理民間貸款設定，並以乙方為抵押權人，│
│        │待貸款下來時優先支付甲○○之300萬元尾款。     │
├────┼───────────────────────┤
│84.10.09│郭秋林以54-23、466、467、468地號向新港漁會貸款│
│        │600萬元（丙○○代辦）。                       │
├────┼───────────────────────┤
│84.10.11│54-23、466、467、468地號設定抵押登記，權利人為│
│        │新港區漁會。                                  │
├────┼───────────────────────┤
│84.10.19│丙○○受託申請郭秋林印鑑證明。                │
├────┼───────────────────────┤
│84.11.04│林明賢至郭秋林家中對保，印鑑由郭秋林親蓋、簽名│
├────┼───────────────────────┤
│84.11.14│600萬元放款入郭秋林新港區漁會帳戶，同日轉出至 │
│        │甲○○帳戶。                                  │
├────┼───────────────────────┤
│84.12.06│存證信函（郭秋林→丙○○），要求拿回辦貸款用的│
│        │所有權狀（地號54-23、466、467、468）          │
├────┼───────────────────────┤
│84.12.08│丙○○立切結書，內容：…四張土地所有權連同郭秋│
│        │林印鑑章已於設定登記完畢後交由委託人之一甲○○│
│        │先生受領。此為乙○○先生所明知，故本人已盡土地│
│        │登記專業代理人之義務，並無扣留土地所有權狀之事│
│        │實。                                          │
├────┼───────────────────────┤
│84.12.21│存證信函（郭秋林→丙○○）內容：…所有權狀等書│
│        │類須交還當事人，方屬已盡代書之義務。          │
├────┼───────────────────────┤
│84.12.28│乙○○開立460萬元支票因存款不足而退票。       │
├────┼───────────────────────┤
│85.01.08│存證信函（李百峰律師→乙○○）內容：要求給付餘│
│        │額價款2,350萬元，7日內不履行則解除契約。      │
├────┼───────────────────────┤
│85.01.18│54-23、466、467、468地號自郭秋林移轉至林春秀名│
│        │下。                                          │
├────┼───────────────────────┤
│85.02.15│台東新港區漁會對甲○○催繳第1期利息。         │
├────┼───────────────────────┤
│85.03.15│甲○○第二次持乙○○開立460萬元支票提示，仍被 │
│        │退票。                                        │
├────┼───────────────────────┤
│85.04.20│存證信函（郭秋林→甲○○）內容：郭秋林要求王明│
│        │理出面協調私將土地過戶至林春秀之事。          │
├────┼───────────────────────┤
│同日    │存證信函（郭秋林→甲○○）內容：要求丙○○出面│
│        │處理私將土地過戶至林春秀名下之事。            │
├────┼───────────────────────┤
│86.07.28│郭秋林476地號遭法院查封。                     │
├────┼───────────────────────┤
│87.10.17│提出告訴。                                    │
└────┴───────────────────────┘


司法院資訊處製作；財團法人民間司法改革基金會備份。
